---
output:
  bookdown::pdf_document2:  # esse formato permite a referência cruzada de figuras
    template: basic-template.latex
    keep_tex: true
    pandoc_args: ["--top-level-division=chapter", "--filter=c:\\tools\\ruby27\\bin\\pandoc_abnt.bat"]  # windows
    # pandoc_args: ["--top-level-division=chapter", "--filter=/Users/leonardo/.rbenv/shims/pandoc_abnt"] # mac

#classoption:  # case necessite passar opções adicionais à classe abntex2

header-includes: |
  \usepackage{abntex2-relatorio-tecnico}  % package latex com folha de rosto conforme a ABNT NBR 10719:2015
  \usepackage{lipsum}  % apenas para fins desse modelo. Gera textos Lipsum.
  \usepackage{hyperref}
  \usepackage{longtable}

title: Modelo de relatório técnico no formato ABNT escrito no RStudio
author: |
  Leonardo Goes Shibata
  \par
  Mestre em Saúde Pública
date: 2020
institution: Veríssimo & Shibata Consultoria Ltda.
place: São Paulo
#preamble: 
tipotrabalho: Relatório Técnico

capa: true
---

```{r setup, include=FALSE}
knitr::opts_chunk$set(echo = FALSE)

library(tidyverse)
```


# Introdução

Este documento segue o modelo de Relatório Técnico da ABNT NBR 10719:2015 e foi produzido no R Studio. Esta seção explica os passos necessários para a geração do documento em pdf.

Inicialmente, o documento foi escrito em R Notebook, formato que permite integrar texto e código. Através dos pacotes knitr, rmarkdown e bookdown, o documento (texto e resultados) é convertido para um arquivo markdown e repassado ao pandoc. O pandoc então converte o arquivo para o formato latex que é compilado em um pdf.

A classe abntex2 é utilizada para a formatar o arquivo latex de acordo com a NBR 10719. Alguns outros ajustes são necessários para o funcionamento correto dessa conversão:

**Filtro pandoc_abnt.** Os pacotes knitr/rmarkdown/bookdown não dão suporte à macro `\legend` da classe memoir do latex. Por isso, optou-se por utilizar um filtro do pandoc que identifica quando figuras e tabelas são seguidas de uma linha que inicia por `Fonte: ` e converte o texto da linha para uma `\legend`.

**Template pandoc.** O pacote rmarkdown possui um template padrão que é repassado ao pandoc quando da geração de um arquivo latex ou pdf. Foi criado um novo template para acrescentar um *preamble* próprio aos documentos que utilizam a classe abntex2.

**Aquivo sty.** A classe abntex2 define a folha de rosto de acordo com documentos acadêmicos (dissertações, teses). A NBR 10719 possui regras diferentes para relatórios técnicos, por isso, foi criado um pacote que redefine a macro de impressão da folha de rosto.


# Exemplo de seção primária

\lipsum[1]

## Exemplo de seção secundária

\lipsum[2]

### Exemplo de seção terciária

\lipsum[3]

#### Exemplo de seção quaternária

\lipsum[4]

##### Exemplo de seção quinária

A ABNT NBR 6024:2012 determina que a seção quinária seja o último nível de subdivisão das seções.






# Ajustes necessários

Esta seção apresenta alguns ajustes necessários para que a classe abntex2 funcione corretamente com o R Markdown.


## Fontes

Para que os gráficos e tabelas exibam uma legenda com a fonte, é necessário que o chunk que gera o gráfico/tabela seja seguido por uma linha em branco e uma outra linha que inicie por `Fonte: `. Veja exemplos nas seções seguintes.


## Gráficos

```{r figura-exemplo, fig.cap="Título do gráfico"}
ggplot(mpg, aes(displ, hwy, colour = class)) + 
  geom_point()
```

Fonte: https://ggplot2.tidyverse.org/


A \autoref{fig:figura-exemplo} é um exemplo de gráfico com título e fonte.




## Tabelas

```{r}
knitr::kable(head(iris), format = "pandoc")
```

: Exemplo de tabela \label{exemplo-tabela}

Fonte: documentação kable.  
Nota: Exemplo de nota.


A \autoref{exemplo-tabela} é um exemplo de tabela com título, fonte e nota.






## Referências cruzadas

Nos pacotes bookdown/RMarkdown/knitr, o padrão é criar referências cruzadas com o comando `\@ref(fig:exemplo)`, que é traduzido na macro latex `\ref{fig:exemplo}`.

O problema com esse sistema é que você precisa escrever `Figura \@ref(fig:exemplo)`, ou seja, utilizando o rótulo do tipo de referência cruzada (nesse caso, Figura).

A classe abntex2 preconiza o uso da macro `\autoref{fig:exemplo}` que automaticamente adiciona o rótulo da referência cruzada.

Por exemplo: \autoref{fig:figura-exemplo}, \autoref{exemplo-tabela}.

